臺灣高等法院高雄分院刑事判決　　　　　　　　　　　九十三年度軍上字第一二號
　　上　訴　人　國防部高等軍事法院高雄分院檢察署軍事檢察官
　　被　　　告　甲○○
　　選任辯護人　王文雄　律師
右上訴人等因被告傷害致死案件，不服國防部高等軍事法院高雄分院中華民國九十三
年四月二十一日第二審判決（九十三年高判字第○五一號，起訴案號：國防部南部地
方軍事法院檢察署九十二年平訴（二）字第一八二號），提起上訴，本院判決如左：
    主  文
上訴駁回。
    理  由
一、按當事人不服高等軍事法院宣告有期徒刑之上訴判決者，得以判決違背法令為理
    由，向高等法院提起上訴，軍事審判法（民國九十二年六月十一日修正）第一百
    八十一條第五項定有明文；是當事人之軍事檢察官向高等法院提起上訴，應以高
    等軍事法院宣告有期徒刑之上訴判決，違背法令為理由，係屬法定要件，如上訴
    理由狀並未依據卷內訴訟資料，具體指摘原判決不適用何種法則或如何適用不當
    ，或所指原判決違法情事，顯與法律規定得為提起上訴理由之違法情形不相適合
    時，均應認其上訴違背法律上之程式，予以駁回。
二、國防部高等軍事法院高雄分院檢察署軍事檢察官循被害人之母乙○○請求提起上
    訴意旨略以：被告甲○○因細故與被害人林英雄發生爭吵，竟自屋外撿持木棒朝
    林英雄頭部痛擊一下，致林英雄頭顱骨折、硬腦膜下出血、蜘蛛網膜下腔出血而
    死亡，且行兇之棍棒亦斷裂二截，足見被告下手之兇殘，況頭部為人體之最脆弱
    之部位，以器物重擊極有可能造成死亡之結果，此乃眾所週知之事實，被告甲○
    ○應可預見此舉有造成被害人林英雄死亡之結果，被告甲○○應有殺人之犯意；
    又刑法第二百七十七條第二項之傷害致人於死罪，係指犯罪致發生一定結果而為
    加重其刑之規定，屬加重結果犯，若行為人主觀上基於傷害他人之故意，且客觀
    上原能預見該行為所生之死亡結果，惟未能預見者，方得適用；苟行為人對於其
    行為足以發生死亡之結果有所預見，猶為之，即難謂無殺意，應構成刑法第二百
    七十一條第一項之殺人罪，原判決未深究被告甲○○當時有何不能預見之客觀事
    實，而不具備殺人之犯意，亦未於理由詳為論述，僅謂被告甲○○與死者間並無
    重大仇隙為由，即認被告應無將死者毆打致死之犯意，其判決理由顯屬不備；又
    本件被告甲○○對案發情事記憶顯明清晰且有自由意志與判斷能力，行為時顯非
    屬精神耗弱，原審依刑法第十九條第二項之規定減輕其刑，亦有適用法則之不當
    云云。
三、經查本件國防部高等軍事法院高雄分院之原判決綜合調查證據之結果，認被告甲
    ○○係陸軍裝步第三九五旅步二營步一連一兵（民國九十一年十一月六日入伍，
    義務役），曾於九十一年間因危險駕駛交通工具罪，經國防部南部地方軍事法院
    判處罰金新台幣六萬元，如易服勞役以新台幣九百元即銀元三百元折算一日，並
    於同年十一月二十五日繳納罰金執行完畢，詎其仍不思悔改惕勵。緣於休假期間
    之九十一年十二月二十八日某時與友人飲酒，已達精神耗弱之程度，迄當日十九
    時許返家途中，巧遇同村友人戴克順，即相約一同至高雄縣桃源鄉寶山村寶山巷
    八十八之二號同村居民戴萬祥家中聊天，期間被害人林英雄（亦為同村居民）酒
    後自外進入戴萬祥家中，因知悉被告甲○○正在軍中服役，遂對其下達「立正！
    敬禮！」口令，引起甲○○心生不悅，二人因而發生口角並相互推擠，期間被告
    亦遭林英雄推打，經被告之母陳林彩秀與鄰居陳靜龍自屋外聽聞爭吵聲，而進入
    屋內將被告甲○○帶離，惟被告甲○○仍氣憤難消，心有未甘，主觀上雖無致人
    於死之犯意，然在客觀上能預見以木棒毆擊人之身體頭部，有致人於死之可能，
    ，卻仍基於普通傷害林英雄犯意，竟自戴萬祥住宅屋外隨手拾得無人所有之木棒
    乙支，並持之入內毆擊林英雄頭部右側一下，致林員右顳部有頭皮下血腫約7×7
    公分（原判決誤載為12×7公分），被告見林英雄倒地後，對林英雄說：「活該
    ，還沒死嘛」，即自行離去，隨後經屋主戴萬祥將林英雄伏起至沙發躺下休息，
    戴萬祥亦先行離去；迨翌（二十九）日凌晨五時許，戴萬祥發覺林英雄有異狀，
    隨即呼叫其胞兄林居全將之送往行政院衛生署旗山醫院急救，惟林英雄仍因頭顱
    骨折、硬腦膜下出血、蜘蛛網膜下腔出血而於到院前死亡等情，因而論處被告甲
    ○○陸海空軍刑法第七十六條第一項第六款前段、刑法第二百七十七條第二項之
    傷害致人於死罪，並以第一審判決就被告行為時是否曾因飲酒而達到精神耗弱之
    程度，未送請專門精神病醫學研究之人予以診察鑑定，以做為是否得依刑法第十
    九條第二項之規定減輕其刑之依憑，而撤銷第一審判決，審酌被告因酒後與被害
    人發生衝突，一時氣憤而罹刑典、犯後猶未與被害人家屬達成民事和解，又審理
    期間翻異前偵查中之供詞，否認犯行，及曾有危險駕駛交通工具前科等一切情狀
    ，量處有期徒刑六年十月，扣案之木棒一支沒收。是原判決從形式上觀察，並無
    違背法令之情形，上訴意旨所執前詞指摘原判決不當，惟原判決已於理由內詳加
    論述被告毆擊林英雄頭部一下後即行離去，足見被告如有要故意殺害林英雄之犯
    意，應繼續毆打林英雄至死始罷手，且被告於案發後未因涉案而有脫逃行為，並
    主動至警局接受訊問調查，足證被告並無殺人之故意，僅應負傷害致死罪責，另
    就被告行為時如何已達精神耗弱之程度，亦有論述說明，上訴意旨，就原判決已
    有說明之事項，漫指為違法，殊非適法之上訴理由，顯與前揭法定上訴高等法院
    之形式要件不符，本件上訴違背法律上之程式，應予駁回。
據上論斷，應依軍事審判法第二百零六條第一項但書、刑事訴訟法第三百九十五條前
段之規定，判決如主文。
中      華      民      國    九十三    年      七      月    二十九    日
                              臺灣高等法院高雄分院刑事第七庭
                                  審判長法官  李春昌
                                        法官  莊飛宗
                                        法官  黃憲文
右正本證明與原本無異。
不得再上訴。
                                  法院書記官  黃英彥
中    華    民    國      九十三      年      七      月    二十九    日
